【裁判字號】    94,交易,345
【裁判日期】    950301
【裁判案由】    公共危險
【裁判全文】
臺灣士林地方法院刑事判決             94年度交易字第345號
公  訴  人  臺灣士林地方法院檢察署檢察官
被      告  乙○○
上列被告因公共危險案件，經檢察官提起公訴（94年度偵字第99
52號），本院判決如下：
    主  文
乙○○服用酒類，不能安全駕駛動力交通工具而駕駛，處有期徒
刑伍月，如易科罰金，以佰元折算壹日。
    事  實
一、乙○○曾因酒醉駕車公共危險罪，分別經本院及臺灣臺北地
    方法院判處罰金8,000 元、3,0000元確定，並均執行完畢，
    竟不知悔改，明知不得酒後駕車，於民國94年8 月25日下午
    5 時許，在臺北市大同區○○○路與酒泉街口污水處理廠之
    公園內，飲用參茸酒，至有醉意而達不能安全駕駛動力交通
    工具之狀態後，仍貿然騎乘車號DRR-376 號輕型機車，於同
    日晚上8 時18分許，行經臺北市大同區○○○路4 段64號前
    時，不慎撞及正欲通過行人穿越道由丙○○所牽行之自行車
    ，致丙○○及該自行車上負載之林莉珍均受有傷害（過失傷
    害部分均未據告訴），經員警到場處理，對乙○○實施酒精
    測試，測得其呼氣酒精濃度高達每公升0.98毫克，始悉上情
    。
二、案經臺北市政府警察局大同分局報請臺灣士林地方法院檢察
    署檢察官偵查起訴。
    理  由
一、訊據被告乙○○固坦承於前揭時、地飲用酒類之事實，惟矢
    口否認有酒後駕車之行為，辯稱：其喝完酒後，係將機車用
    牽的離開，並未騎乘云云。然查：
  (一)有關被告在前揭時間、地點，騎乘DRR-376 號輕型機車與丙
    ○○牽行之自行車發生擦撞之經過，業據證人丙○○到庭結
    證稱：「（當時車禍如何發生？）我帶3 個小孩，我走在斑
    馬線上要過馬路，快到路邊，我看到我的右邊有2 台機車過
    來，有1 台機車從我們後面繞過去，1 台騎很快，撞到我的
    前輪，我及3 個小孩都跌倒，對方也跌倒，他的機車倒地後
    還發動著，我的腳踏車還被該機車拖行一段距離。」、「（
    與你發生車禍的人是否是現在庭上的被告？）是的。」、「
    （是否可以確定發生車禍時被告是騎機車？）我可以確定他
    是騎機車。」、「（是否清楚『騎』或『牽』的意義？）清
    楚，騎就是人坐在車上，車子有發動，牽就是人在路上走，
    用手扶著車。」等語明確（見本院卷第28、29頁），衡諸證
    人丙○○與被告素不相識，並無仇隙，且車禍發生後亦未對
    被告提出告訴或求償，顯無甘冒偽證重罪設詞誣陷被告之必
    要，其上開證詞，自堪採信。況參以證人丙○○牽行之腳踏
    車，其前輪弧型擋泥板因遭被告之機車衝撞而嚴重彎曲變形
    ，有現場照片2 幀附卷可佐（見偵查卷第25頁），則以此受
    損情形觀之，應係受相當力道之衝擊所致，顯非被「牽行」
    之機車在幾乎無速度之情形下所能造成，是證人丙○○證稱
    被告係騎乘機車與之發生車禍等語，應屬實情。
  (二)復查，證人即大同分局民族路派出所員警甲○○亦至本院結
    證稱：「（是否有摸該機車的排氣管是熱的？）有摸，我們
    有去確認排氣管是熱的，因為被告到派出所時不承認騎車，
    我們告訴他排氣管是熱的，他說是發動牽著。」、「（你們
    告訴他排氣管是熱的之前，被告有無說是發動牽著？）他一
    來先說是用牽的，我們告訴他排氣管是熱的之後，他才說是
    發動牽著。」等語（見本院卷第30頁），是被告確有發動機
    車引擎之情事，應甚明確。至被告於本院審理時，雖辯稱該
    機車原本沒油，其當天係帶汽油前往加油，加完油後為打開
    機車大燈，才會發動引擎牽行云云，然此與其於準備程序及
    答辯狀中均稱當日係因機車故障，欲將之牽去修理等語，前
    後不符，其所言已難採信；且衡諸常情，被告若欲將業已故
    障或沒油之機車牽走，在安全性（發動中之機車控制不易）
    及經濟性（發動後慢速牽行耗費汽油）之考量下，實無發動
    引擎之必要，而依現行交通法規，亦無牽行機車需開啟大燈
    之規定，被告前開辯解，顯屬卸責之詞，不足採信。再依卷
    附現場照片所示（見偵查卷第28頁），被告於車禍發生後係
    手持安全帽站立於機車旁，被告亦自承其於車禍發生時確有
    戴上安全帽，更顯見被告確有騎乘機車之事實，否則單純牽
    行機車，何需頭戴安全帽？被告所辯均與常情不符，洵難採
    信。
  (三)按當人飲酒後，若以呼氣酒精濃度測試器測得之呼氣濃度達
    到每公升0.5 毫克時，反應較慢，感覺減低，將影響駕駛；
    達到每公升0.75毫克時，思考與個性行為均會改變；達到每
    公升1.0 毫克時，步態不穩，噁心嘔吐，精神混惑不清晰；
    達到每公升1.5 毫克時，說話不清楚，感覺喪失，視力模糊
    ；達到每公升2.0 毫克時，體溫與血糖均降低，肌肉控制差
    ，甚至會導致癲癇發作；達到每公升3.5 毫克時，則已經神
    智不清，反射減低，甚至呼吸抑制，業據行政院國軍退除役
    官兵輔導委員會臺北榮民總醫院以民國88年8 月5 日（88）
    北總內字第26868 號函示明確。本件被告於車禍發生後，經
    警施以呼氣酒精濃度測試之結果高達每公升0.98毫克，且在
    查獲、測試或訊問過程中有言語含糊不清、呆滯目僵、多話
    之情形，有酒精測試表、舉發單、刑法第185 條之3 案件測
    試觀察紀錄表各1 紙在卷足稽（見偵查卷第17、18頁），又
    其因酒後反應速度較慢，而與丙○○發生車禍，亦有道路交
    通事故現場圖1 紙、交通事故談話紀錄表2 紙、交通事故補
    充資料表1 紙、現場照片10張等可資佐證（見偵查卷第19-2
    8 頁），顯見被告飲酒後，確已達不能安全駕駛之程度至明
    。本案事證已臻明確，被告之犯行堪以認定，應依法論科。
二、核被告服用酒類不能安全駕駛機車而駕駛之行為，係犯刑法
    第185 條之3 之公共危險罪。爰審酌被告前已有2 次酒醉駕
    車之前科，經法院分別判處罰金8,000 元及3,0000元後，仍
    不知悔改，於罰金3,0000元易服勞役執行完畢後，未滿1 年
    ，即再犯本罪，顯然毫無警惕悛悔之意，藐視國家法律，置
    他人生命、身體、財產安全於不顧，且犯罪後屢以荒謬至極
    之辯解推託責任，態度惡劣，及其犯罪之動機、目的、生活
    狀況、素行、智識程度等一切情狀，量處如主文所示之刑，
    並諭知易科罰金之折算標準，以資懲儆。
據上論斷，應依刑事訴訟法第299 條第1 項前段，刑法第185 條
之3 、第41條第1 項，罰金罰鍰提高標準條例第2 條，判決如主
文。
本案經檢察官陳銘鋒到庭執行職務。
中    華    民    國    95    年    3    月     1     日
                  刑事第二庭審判長法  官  林清吉
                                  法  官  賴邦元
                                  法  官  馬傲霜
以上正本證明與原本無異。
如不服本判決，應於判決送達後10日內，向本院提出上訴狀。
                                  書記官  陳玉瓊
中    華    民    國    95    年    3     月    6     日
附錄本判決論罪科刑依據之法條：
刑法第185條之3
  服用毒品、麻醉藥品、酒類或其他相類之物，不能安全駕駛動
  力交通工具而駕駛者，處1 年以下有期徒刑、拘役或3 萬元以
  下罰金。


司法院資訊處製作；財團法人民間司法改革基金會備份。
